【裁判字號】    94,交易,261
【裁判日期】    950417
【裁判案由】    公共危險等
【裁判全文】
臺灣臺北地方法院刑事判決             94年度交易字第261號
公  訴  人  臺灣臺北地方法院檢察署檢察官
被      告  戊○○○
上列被告因贓物案件，經檢察官提起公訴（九十四年度偵字第一
五八八０號），本院判決如下：
    主  文
戊○○○無罪。
    理  由
一、公訴意旨略以：被告戊○○○於民國九十三年十二月十六日十
    八時許，在台北縣新店市○○路八十五號甲○○（已歿）所開
    設之鑽鑫機車行內，明知車牌號碼ＸＦＪ─五三六號之機車車
    牌一面（公訴人誤載為機車一台）係來路不明之贓物（係乙○○所有，於八十七年十一月二十八日在台北市○○區○○路四
    段一四五號前失竊），竟仍以新台幣（下同）三千元之代價，
    向甲○○購買懸掛前開號碼為ＸＦＪ─五三六號之車牌、車體
    則為林彭桂英所有之車號ＭＮＤ─０二五（引擎號碼為Ｐ0000
    000號）之機車一台（以下簡稱系爭機車），雙方並約定車輛先
    交付被告使用，待其支領薪水後再行付款，嗣於同年月十九日
    十九時四十分，被告與友人丁○○（公共危險部分業經判決確
    定）一同飲酒後，由丁○○騎乘前揭機車搭載被告返家途中，
    行經台北市○○區○○街與車前路口時，為警攔查丁○○酒後
    駕車，並發現系爭車輛有異，始循線查獲上情，因認被告涉犯
    刑法第三百四十九條第二項之故買贓物罪嫌云云。
二、按犯罪事實應依證據認定之，無證據不得推定其犯罪事實。又
    不能證明被告犯罪者，應諭知無罪之判決，刑事訴訟法第一百
    五十四條、第三百零一條第一項分別定有明文。又告訴人之告
    訴，係以使被告受刑事訴追為目的，是其陳述是否與事實相符
    ，仍應調查其他證據以資審認。再被害人之陳述如無瑕疵，且
    就其他方面調查又與事實相符，固足採為科刑之基礎，倘其陳
    述尚有瑕疵，則在未究明前，遽採為論罪科刑之根據，即難認
    為適法，業經最高法院五十二年台上字第一三００號、六十一
    年台上字第三０九九號著有判例。次按事實之認定，應憑證據
    ，如未能發現相當證據，或證據不足以證明，自不能以推測或
    擬制之方法，為裁判基礎，最高法院四十年台上字第八六號著
    有判例可資參照；又所謂證據，係指超越一切合理之可疑，足
    以認定被告確有犯罪行為之積極事證而言。苟依現存之積極事
    證，就起訴意旨所指被告犯罪之待證事實，尚非不得為其他較
    有利被告之推斷，本諸罪疑之法則，自難謂該事證已適合於被
    告犯罪事實之認定。末按認定犯罪事實須憑積極證據，卷存證
    據資料不足以積極證明犯罪事實時，被告並不負自證其為無罪
    之責任。且認定犯罪事實所憑之證據，雖不以直接證據為限，
    間接證據亦包括在內，然而無論直接證據或間接證據，其為訴
    訟上之證明，須於通常一般之人均不致有所懷疑，而得確信其
    為真實之程度者，始得據為有罪之認定，倘其證明尚未達到此
    一程度，而有合理之懷疑存在而無從使事實審法院得有罪之確
    信時，即應由法院為諭知被告無罪之判決，最高法院七十六年
    台上字第四九八六號亦著有判例足參。
三、公訴人認被告涉犯故買贓物罪嫌，無非係以（一）證人乙○○
    所為失竊ＸＦＪ─五三六號車輛之證詞；（二）證人林彭桂英
    於偵查中所為不認識甲○○及被告，未將車輛賣給其二人之證
    詞；（三）證人丙○○於偵查中所為不認識甲○○，亦未販賣
    或互易機車予甲○○之證詞；（四）證人甲○○於警訊及偵查
    中所為販售機車予被告，並據實告以車輛來源，及車輛因欠繳
    稅金並無行照事實之證詞；（五）證人周利益警員於偵查中所
    為並未協助甲○○確認車號ＸＦＪ─五三六號機車是否為贓車
    之證詞；（六）贓物認領保管單、領回ＸＦＪ─五三六號機車
    車牌一面（公訴人誤載為二面）之切結書、機車照片、台北市
    政府警察局車牌尋獲證明單、車輛竊盜、車牌失竊資料個別查
    詢報表─查詢車輛認可資料、ＭＮＤ─０二五號機車之車籍作
    業系統─查詢認可資料為論據。訊據被告固坦承以三千元之代
    價向甲○○購入系爭機車，惟堅決否認有故買贓物之犯行，辯
    稱：甲○○沒有告訴伊車子無法過戶，他說他有跟警察查過了
    沒有問題，且原始資料也有，只是他找不到，甲○○交給他該
    車時就有懸掛前開車牌，伊對該車牌是贓物一事並不知悉等語
    。
四、公訴人追加起訴書認被告故買之贓物為乙○○所有、車牌號碼
    ＸＦＪ─五三六號之重型機車一部，惟警方於九十三年十二月
    十九日十九時四十分在台北市○○區○○街與車前路口查獲不
    知情之丁○○騎乘之機車，係懸掛ＸＦＪ─五三六號車牌一面
    、車體為林彭桂英所有之車號ＭＮＤ─０二五號之機車一部，
    此有該部機車之照片、乙○○立具領回車牌之贓物認領保管單
    、切結書各一紙，並有查獲員警所立之報告一紙載明前開查獲
    之車體並非失竊車輛等情附卷可稽，故本件被告涉嫌故買之贓
    物應僅係乙○○所有之ＸＦＪ─五三六號車牌一面，先予敘明
    。
五、經查：
（一）車牌號碼ＸＦＪ─五三六號之車牌一面，係乙○○所有，於
      八十七年十一月二十八日上午八時許在台北市○○路○段一
      四五號前失竊之情，業據證人乙○○於警訊、偵查時均指證
      無訛，並有車輛竊盜、車牌失竊資料各別查詢報表─查詢車
      輛認可資料、贓物認領保管單、切結書各一紙在卷可憑，惟
      此僅能證明上述車牌確為乙○○所失竊，然尚未能據此證明
      被告向證人甲○○購買系爭車輛時即明知該車牌為贓物。
（二）系爭機車之車體係ＭＮＤ─０二五號機車，為林彭桂英所有
      ，固據證人林彭桂英於偵查中證述屬實，並有車籍作業系統
      ─查詢認可資料一紙附卷可按，惟據證人林彭桂英於偵查時
      證稱：該機車是伊女婿庚○○騎到台北新店供其上班使用，
      庚○○有無把車借給戊○○○或甲○○，伊不知情等語（見
      九十四年度他字第四三七八號偵查卷第二十三至二十四頁）
      、證人林彭桂英之先生丙○○於偵查中證稱：該機車是庚○○在使用，至於庚○○有無把機車賣給甲○○，伊並不知悉
      等語（見九十四年度偵字第一五八八０號偵查卷第十一頁）
      ，顯然林彭桂英將ＭＮＤ─０二五號機車交予其女婿庚○○
      使用，至於庚○○嗣後有無將該車出售予甲○○一事，林彭
      桂英、丙○○對此均不知情，是以其等二人之前開證詞均不
      足為被告不利之認定。
（三）甲○○之陳述亦不足以為不利被告之認定：
  １、按「刑事訴訟法第一百五十六條第二項規定：被告之自白，
      不得作為有罪判決之唯一證據，仍應調查其他必要之證據，
      以察其是否與事實相符。其立法意旨乃在防範被告自白之虛
      擬致與真實不符，故對自白在證據上之價值加以限制，明定
      須藉補強證據以擔保其真實性。又利用非共同被告之共犯之
      自白或其他不利於己之陳述，為認定被告犯罪之證據，不特
      與利用被告自己之自白作為其犯罪之證明同有自白虛偽性之
      危險，亦不免有嫁禍於被告而為虛偽供述之危險。故就刑事
      訴訟法第一百五十六條第二項之立法意旨觀之，非共同被告
      之共犯之自白或其他不利於己之陳述，固得作為認定被告犯
      罪之證據，但不得作為有罪判決之唯一證據，仍應調查其他
      必要之證據，以察其是否與事實相符，亦即仍須有補強證據
      以擔保該共犯自白之真實性，始得採為斷罪之依據，並非絕
      對可由法院自由判斷該共犯之自白或不利於己之陳述之證明
      力。若不為調查，而專憑此項供述據為被告犯罪事實之認定
      ，即與上開規定有違。又上開所謂共犯，包括任意共犯及必
      要共犯（含對向犯罪之共犯）；所謂補強證據，則指除該自
      白或不利於己之陳述本身之外，其他足以證明自白之犯罪事
      實確具有相當程度真實性之證據而言，雖所補強者，非以事
      實之全部為必要，但亦須因補強證據與自白之相互利用，足
      使犯罪事實獲得確信者，始足當之。」，最高法院九十二年
      度台上字第三二八二號判決要旨採同一見解。
  ２、同案被告甲○○雖於偵查及本院均陳稱：伊在將該車賣予戊○○○時即告知該車因車主欠稅金不願繳納，所以沒有行照
      ，不能辦理登記云云，惟同案被告甲○○就其販售該車予被
      告時，該車是否已懸掛乙○○前開失竊車牌之部分，屢次供
      述不一，於偵查時證稱：「（查扣這輛機車車牌是你交給被
      告？）不是，可能是被告自己掛上去的。」（見九十四年度
      他字第四三七八號偵查卷第六頁），迨本院傳訊證人丙○○
      到庭證稱：機車由伊女婿庚○○使用，庚○○曾告訴伊，該
      部機車已不能騎用，所以他把大牌拿起來放在家裡，沒有報
      廢，大牌現在還在家裡，但該機車現在那裡，伊不知道，伊
      也不知道庚○○有無賣予他人等語後，同案被告甲○○始改
      稱：伊記憶有混淆，庚○○拿該機車來修理，經伊報價後，
      他覺得修理划不來，看到伊店裡有另一部價值一萬五千元之
      鈴木一二五機車，就要將ＭＮＤ─０二五機車以一千元折給
      伊，所以他僅付給伊一萬四千元，庚○○並說該機車欠稅及
      罰單，行照過期，無法過戶，伊當時有請警察去查該機車的
      來源，是沒有問題的，後來庚○○把大牌拿走，他說要去辦
      報廢，伊當時買該機車，係想把該車的零件拿來使用，但因
      該機車擱置太久，伊忘記庚○○把大牌拆走，也沒有注意到
      為何又有一個大牌掛在上面，伊後來賣給被告戊○○○時，
      該機車確實掛有大牌，但伊不記得是那個號碼，所以檢察官
      問伊ＸＦＪ─五三六車牌是否是戊○○○掛上去的，伊當時
      說有這個可能，因伊不記得號碼等語，堪認同案被告甲○○
      於偵查中稱該車牌係被告懸掛上去之陳述，僅係其推測之詞
      ，無足採信，應以其於本院審理時之前開陳述較符合證人丙○○之證詞及同案被告甲○○之記憶而較為可採。另本院雖
      傳喚、拘提證人庚○○未獲，然據同案被告甲○○前開所陳
      ，庚○○係嗣後才將ＭＮＤ─０二五之大牌取走，顯然庚○○將ＭＮＤ─０二五號機車折價予同案被告甲○○時，仍係
      懸掛ＭＮＤ─０二五號車牌，足認ＸＦＪ─五三六號車牌並
      非庚○○交予同案被告甲○○。
  ３、同案被告甲○○雖又稱：該機車伊平常是放在店門外面，鎖
      在騎樓柱子旁邊，伊之前也曾經有機車放在店外，機車還在
      ，但大牌被偷走的經驗，所以伊認為是附近青少年將該失竊
      之車牌掛在該機車上，因伊店裡的小師傅曾與附近青少年處
      不愉快，附近青少年就把偷來的車及車牌去在伊店門口，伊
      曾打電話給碧潭派出所報案過，警察才通知車主把車子牽回
      去云云，惟經本院向碧潭派出所函查甲○○有無稱不明機車
      及車牌丟棄在其所開設之鑽鑫機車行門口之電話報案紀錄，
      經函查得知並無報案之相關資料，此有台北縣政府警察局新
      店分局之函在卷可按，應認同案被告甲○○前開車牌懸掛之
      陳述係屬不實。
（四）ＸＦＪ─五三六號車牌既非庚○○交予同案被告甲○○，而
      同案被告甲○○將系爭機車賣予被告時，該車上亦已懸掛車
      牌，且非ＭＮＤ─０二五車牌，並據同案被告甲○○於本院
      審理時陳述屬實，同案被告甲○○雖稱伊並不記得伊交給被
      告機車所懸掛之車牌是幾號，惟被告自同案被告甲○○所經
      營之鑽鑫機車行購買之中古機車，其上既已懸掛車牌，衡諸
      常情，被告當無另以失竊之車牌再行更換之必要，故被告稱
      其購買系爭機車時其上已懸掛ＸＦＪ─五三六號車牌之陳述
      堪予採信。
（五）又據證人己○○到庭具結證稱：伊於九十三年十二月間向甲○○購買一輛機車，伊因當天要跟甲○○拿過戶資料，剛好
      戊○○○也伊旁邊，因他平常都騎腳踏車上班，非常費時，
      所以他想買一部便宜的中古機車上下班用，所以伊才帶戊○○○到甲○○那裡，當時戊○○○問甲○○有無中古車可以
      買，甲○○就指外面那部車，要戊○○○先試騎，等戊○○○騎好後同意購買，甲○○說要四千元，戊○○○殺價到三
      千元成交，因為戊○○○是臨時去的，他說目前沒有錢可以
      給，要等領薪水才可以付，甲○○說沒關係，戊○○○要跟
      他拿行照，甲○○說目前沒有行照，因為這部摩托車是別人
      拿來修的，修的人又跟他買了一部中古車，這部車一直沒有
      牽走，但甲○○叫戊○○○放心，他已經有找新店的交通隊
      人員查過這部車沒有問題，他叫戊○○○先騎去，等戊○○○領薪水付錢時再辦過戶，甲○○並沒有說這部機車有欠稅
      金，如果有欠稅金的話，伊想戊○○○就不會向他買，甲○○也未曾告訴戊○○○該車無法過戶等語，並庭呈其與甲○○立據之機車買賣契約書為據，觀諸該份買賣契約書上甲○○之簽名確與同案被告甲○○之前在本院之簽名筆跡相符，
      且同案被告甲○○於本院準備程序時亦稱：戊○○○是伊小
      學同學的朋友等語，顯見證人己○○確係被告與同案被告甲○○之介紹人，其於本案系爭機車買賣時既有在場，其雖與
      被告及甲○○均有交情，然其對系爭機車並無任何利害關係
      ，對系爭機車買賣之經過之前開證詞當無偏頗任何人之必要
      ，應屬可信，雖與同案被告甲○○陳稱：伊在將該車賣予戊○○○時即告知該車因車主欠稅金不願繳納，所以沒有行照
      ，不能辦理登記云云不符，惟同案被告甲○○是否確實告知
      被告該車沒有行照無法辦登記，並無補強證據可佐，且如同
      案被告甲○○知悉該車無法辦登記而故買之，亦涉有故買贓
      物之罪嫌，亦係犯罪之人，豈有可能隨意向他人提起，再參
      酌同案被告甲○○就前開系爭車牌是被告自己掛上去、系爭
      車牌是附近青少年懸掛上去之說詞，均經本院查證認定所言
      不實，況同案被告甲○○始終陳稱：伊有委託新店交通隊警
      員查證該車並無問題云云，惟此亦經證人即台北縣政府警察
      局新店交通分隊警員周利益於偵查中證稱：甲○○於九十三
      年間並無要伊幫忙查證任何機車車籍等語，顯見同案被告甲○○所陳有經查證一事亦是虛偽不實之陳述，是以同案被告
      甲○○稱：戊○○○知悉系爭車輛之來源一語既與證人己○○所言不符，亦難認係真實。
（六）另細繹車號ＭＮＤ─０二五機車之車籍作業系統─查詢認可
      資料上載，該車雖係八十七年三月二十三日發照，然據證人
      己○○證稱：該部機車會漏油，引擎還會有聲音等語，核與
      同案被告甲○○於本院陳稱：該車是淹水淹壞掉了，引擎進
      水，從外觀來看，蠻破舊的，看起來像超過十年的車子，車
      體是完整的，引擎修復的話，還是可以騎，但頂多騎一段時
      間等語相符，且一般車輛即便車齡較短，其車況好壞與否猶
      需取決於使用者使用之情形、保養之程度，車號ＭＮＤ─０
      二五號機車之車體既經淹水過，其車況顯不如同齡之機車，
      庚○○既同意以一千元折價予同案被告甲○○，足認該機車
      之車況不佳。同案被告甲○○係經營機車行為業，從事中古
      機車買賣，被告於己○○介紹販售機車之機車行內，以高於
      同案被告甲○○進價之三千元購買車況不甚良好之系爭機車
      ，且因被告尚未支領薪水而未能立即支付車款及辦理過戶，
      衡情被告在同案被告甲○○未提出任何車籍資料供被告核符
      該車之前，被告殊難懷疑該車之車牌與車體不符而屬贓物，
      雖同案被告甲○○實際並未找警員求證該車是否為贓車，惟
      其基於促銷該車之商業手段，向被告及證人己○○謊稱該車
      確實經其向警員查證過，藉以取信被告而達其出售該車之目
      的，實亦無悖商人於市場交易之常態，故被告之前開辯詞，
      尚非無據，堪予採信。
六、綜上所述，被告於同案被告甲○○所經營之機車行購買系爭機
    車，難認其對懸掛其上之車牌有贓物之認識，此外，復查無其
    他積極證據足證被告確有公訴人所指之故買贓物犯行，自不能
    以推測或擬制之方法，以為裁判之基礎而認定被告犯罪。既不
    能證明被告犯罪，自應為被告無罪判決之諭知。
據上論斷，應依刑事訴訟法第三百零一條第一項，判決如主文。
本案經檢察官孟令士到庭執行職務。
中    華    民    國    95    年    4     月    17    日
                              臺灣台北地方法院刑事第三庭
                                  審判長法  官  林恆吉
                                        法  官  王幸華
                                        法  官  游士珺
以上正本證明與原本無異。
如不服本判決，應於判決送達後10日內向本院提出上訴狀（應抄
附繕本）。告訴人或被害人如對於本判決不服者，應具備理由請
求檢察官上訴，其上訴期間之計算係以檢察官收受判決正本之日
期為準。
                                        書記官  劉新怡
中    華    民    國    95    年    4     月    17    日


司法院資訊處製作；財團法人民間司法改革基金會備份。
